臺灣士林地方法院刑事判決
110年度交易字第148號
公  訴  人  臺灣士林地方檢察署檢察官
被      告  李春榮


選任辯護人  陳垚祥律師
上列被告因過失傷害案件，經檢察官提起公訴（109年度偵字第1
7869號），本院判決如下：
    主  文
李春榮無罪。
    理  由
一、公訴意旨略以：被告李春榮於民國109年9月15日下午4時25
    分許，騎乘車牌號碼000-0000號普通重型機車（下稱A車）
    ，沿臺北市士林區中正路由東往西方向行駛，行經該路段11
    6號時，本應注意變換車道時，應注意其他車輛，而依當時
    天候晴、日間自然光線、路面係乾燥無缺陷之柏油路、路況
    無障礙物、視距良好等情形，並無不能注意之情事，竟疏於
    注意及此，貿然向右變換行向，適告訴人魏亞民騎乘車牌號
    碼000-000號普通重型機車（下稱B車），沿同路段同向行駛
    至該處，見狀閃避不及，與被告騎乘A車發生擦撞，致告訴
    人受有左手腕挫傷扭傷血腫、左膝挫傷擦傷血腫、右小腿多
    處挫傷擦傷血腫、臀部挫傷血腫等傷害。因認被告涉犯刑法
    第284條前段之過失傷害罪嫌等語。
二、按犯罪事實應依證據認定之，無證據不得認定犯罪事實；不
    能證明被告犯罪者，應諭知無罪之判決，刑事訴訟法第154
    條第2項、第301條第1項定有明文，而事實之認定，應憑證
    據，如未能發現相當證據，或證據不足以證明，自不能以推
    測或擬制之方法，為裁判基礎；且認定犯罪事實，所憑之證
    據，無論直接或間接證據，其為訴訟上之證明，須於通常一
    般之人均不致有所懷疑，而得確信其為真實之程度者，始得
    據之為有罪之認定，倘其證明尚未達到此一程度，而有合理
    性懷疑之存在時，即無從為有罪之認定。又告訴人係以使被
    告受刑事訴追為目的，是其陳述是否與事實相符，仍應調查
    其他證據以資審認，即需有補強證據之存在，以增強或擔保
    告訴人陳述之證明力。
三、公訴意旨認被告李春榮涉犯過失傷害罪嫌，無非係以被告於
    警詢及偵查時之供述、告訴人魏亞民於偵查時之指訴、臺北
    市政府警察局士林分局道路交通事故現場圖、補充資料表、
    談話紀錄表、道路交通事故調查報告表㈠㈡、臺北市政府警察
    局道路交通事故初步分析研判表、臺北市交通事件裁決所11
    0年3月3日北市裁鑑字第1103002027號函暨附件鑑定意見書
    、現場照片、監視器光碟、臺北市政府警察局士林分局109
    年11月17日北市警士分刑字第1093039055號函暨附件刑案現
    場勘察報告、勘察照片、新光吳火獅紀念醫院109年9月15日
    乙種診斷證明書等證據為論據。
四、訊據被告固坦承於上開時間、地點騎乘A車之事實，但堅詞
    否認有何過失傷害犯行，辯稱：當時其騎乘A車在中正路最
    外側車道直行，過程中均未變換車道或行向，行經該路段11
    6號時，其聽見後方有機車倒地的聲音，遂向右停靠在路邊
    ，並見其後方之告訴人已跌倒在地，然其未與告訴人發生碰
    撞，告訴人倒地應非其所致，當無過失可言等語，被告之辯
    護人則為其辯護稱：㈠被告與告訴人係在同一車道行駛之前
    、後車，本案係因告訴人未注意車前狀況、未與前車保持安
    全距離，因超車而不慎摔倒所致，並未撞擊A車，被告當無
    肇事責任；㈡A車右後車身無擦撞跡痕，且依監視器影像，並
    未見B車前車頭碰撞A車右側車身之情形，益徵兩車未發生碰
    撞；㈢、本案送請臺北市行車事故鑑定覆議會鑑定結果為「
    本案跡證不足，不予覆議」，顯然原初鑑意見認被告有肇事
    原因，並不足採，被告就本案交通事故確無肇事原因，不構
    成過失傷害罪等語。經查：
㈠、被告於109年9月15日下午4時15分許騎乘A車沿臺北市○○區○○
    路○○○○道○○○○○○○○○○路段000號前時，適同向同車道告訴人
    騎乘B車在其後方人車倒地，並受有左手腕挫傷扭傷血腫、
    左膝挫傷擦傷血腫、右小腿多處挫傷擦傷血腫、臀部挫傷血
    腫等傷害之事實，業據被告所坦認（見本院110年度交易字
    第148號卷〈下稱本院卷〉第41頁），核與告訴人於警詢及偵
    訊時證述情節相符（見臺灣士林地方檢察署109年度偵字第1
    7869號卷〈下稱偵卷〉第15頁至第17頁、第40頁），並有新光
    吳火獅紀念醫院109年9月15日乙種診斷證明書、道路交通事
    故現場圖、臺北市政府警察局士林分局交通分隊道路交通事
    故補充資料表、談話紀錄表、當事人登記聯單、道路交通事
    故調查報告表㈠㈡、現場及車損照片、監視器影像擷圖、本院
    勘驗筆錄暨附件擷圖照片在卷可佐（見偵卷第18頁至第19頁
    、第23頁至第28頁、第31頁、本院卷第43頁、第47頁至第58
    頁），此部分事實，首堪認定。
㈡、證人即告訴人雖於警詢及偵訊時證稱：當時我騎乘B車沿中正
    路最外側車道直行，被告則騎在我的左前方之同一車道內，
    我騎乘B車經過被告之右側時，被告突然右閃1下，導致我機
    車前車頭碰撞被告機車的右後排氣管，因而人車倒地等語（
    見偵卷第15頁、第25頁、第40頁），然查：
　⒈經本院勘驗路口監視器影像結果，A車、B車均係在中正路最
    外側車道直行，B車騎在A車之右後側，並逐漸接近A車後車
    尾，其後B車在A車之後側倒地（但受限影像角度及解析度，
    未能確認兩車是否碰撞）；上揭過程中（即監視器影像擷圖
    圖1至圖6），並未見A車有變換車道或明顯變換行向之情事
    ，有本院勘驗筆錄暨附件監視器影像擷圖照片在卷可稽（見
    本院卷第43頁、第47頁至第58頁），則告訴人所稱：被告向
    右變換行向，致其閃避不及而發生碰撞等語，是否屬實，已
    屬可疑，自需相關證據補強其指訴之真實性。
　⒉然本案經警勘察A車、B車外觀之結果，固於A車排氣管處發現
    2處刮擦傷痕，高度分別為27公分、40公分，核與B車前輪土
    除高度相符，但因告訴人已將毀損之B車前輪土除丟棄，且
    無相關漆面等痕跡移轉，無法確認A車排氣管處擦刮痕為本
    案事故所造成，有刑案現場勘察報告及勘察照片在卷可稽（
    見偵卷第51頁至第62頁），衡酌機車排氣管刮擦痕產生原因
    多端，非必然為兩車碰撞所致，且被告亦供稱：其機車排氣
    管上刮痕是1、2年前自己騎車去倒回收時，下雨摔車所致等
    語（見本院卷第85頁），自難排除A車排氣管刮痕為其他原
    因造成之可能性，無以補強告訴人指訴之真實性。
　⒊至被告雖於警詢時曾供承：我當時從中正路（東往西向）第
    三車道欲向右切入等語（見偵卷第8頁），但於本院審理時
    即辯稱：我於警詢時稱「欲向右切入」是指我聽到機車倒地
    後，有往後看並將機車向右停靠路邊之情況，並不是我在告
    訴人倒地前即有將機車右切等語（見本院卷第40頁），而觀
    諸被告於警詢時所述內容，並未具體說明其欲向右切之時點
    及與本案事故之關聯性，且經警要求其詳述車禍經過後，仍
    一致供稱：我在行進中有聽到機車摔倒的聲音，於是我有在
    路旁停下來並往後看，我看到1輛機車摔倒，旁邊停著2輛機
    車，我想說與我無關就離開等語（見偵卷第8頁至第9頁），
    顯然被告係於聽聞告訴人機車倒地聲響後，始注意本案事故
    ，則其於警詢時所稱「當時…其欲向右切入」等語，究係指
    其聽聞告訴人倒地前或後，尚屬不明。再參以本院勘驗路口
    監視器影像之結果，被告於告訴人倒地前，並無明顯變換行
    向之情事，直至告訴人車身向左傾倒後，始明顯向右偏駛至
    路旁，亦有本院勘驗筆錄暨附件擷圖照片在卷可憑（見本院
    卷第43頁、第47頁至第58頁），益徵被告所辯前詞，亦屬非
    虛，自難僅憑其於警詢時有瑕疵之供述，遽認告訴人指訴情
    節為真。復查，卷內無其他積極事證足以證明被告有貿然向
    右變換行向之情事，是公訴人僅憑告訴人單一指訴，逕認被
    告應負過失責任，自嫌速斷。
　⒋末按汽車（包含機車）在同一車道行駛時，除擬超越前車外
    ，後車與前車之間應保持隨時可以煞停之距離；汽車行駛時
    ，駕駛人應注意車前狀況及兩車並行之間隔，並隨時採取必
    要之安全措施，道路交通安全規則第2條第1項、第94條第1
    項、第3項分別訂有明文。從而，同一車道直行之前、後車
    ，除前車有驟然減速、煞停或暫停之情事，自應由後車負責
    注意車前狀況（含前車動向），並與前車保持隨時可以煞停
    之安全距離，以維護同一車道內之行車秩序，前車本無注意
    後車動向及禮讓後車先行之義務。查本案被告與告訴人既為
    同一車道之前、後車，且觀諸監視器影像可知（見本院卷第
    47頁至第51頁），被告之右側尚留有相當空間可供其他機車
    通行，則告訴人騎乘B車逐漸貼近前車之被告時，其自應注
    意被告之行車動向，並與前車之被告保持安全距離及間隔，
    縱使被告有「稍微」向右偏駛，依客觀情狀，其仍有足夠之
    行駛及閃避空間，當不至碰撞被告右後側之排氣管。是以，
    縱使告訴人指稱上情為真實，此亦係其疏於注意前車動向，
    且未與前車保持安全距離所導致，尚難認被告有何注意義務
    之違反，自不成立過失傷害罪。
㈢、本案事故經臺北市車輛行車事故鑑定會（下稱車鑑會）鑑定
    結果，認被告向右變換行向未注意其他車輛為肇事原因，並
    爰引道路安全規則第94條第3項為論據，固有臺北市交通事
    件裁決所110年3月3日北市裁鑑字第1103002027號函暨附件
    鑑定意見書在卷可憑（見偵卷第64頁至第67頁），然車鑑會
    鑑定所憑之相關事證，均無法證明被告有貿然變換行向之事
    實，業據本院說明如前，且被告始終行駛在告訴人之前，自
　　無未注意車前狀況或兩車並行間隔之過失，車鑑會爰引道路
    安全規則第94條第3項為注意義務之依歸，亦屬有誤，其鑑
    定結果自難採信。更何況，本案送請臺北市車輛行車事故鑑
    定覆議會鑑定結果：「因本案依警方道路交通事故現場圖、
    照片、影像及當事人談話紀錄等跡證，無法辨明事故發生時
    A車、B車之行車相對位置及動向，且當事人各執一詞，爰決
    議跡證不足，不予覆議」，有臺北市政府交通局110年10月4
    日北市交安字第1103002504號函在卷可佐（見本院110年度
    審交易字第327號卷第37頁），顯然卷內確無積極事證足證
    被告對於本案事故應負過失責任，自難逕以過失傷害罪相繩
    。
五、綜上所述，本案公訴意旨所舉證據並無法證明被告就本案事
    故發生有何過失，依現有事證，尚無法使本院形成被告確有
    過失傷害犯行之有罪心證，公訴意旨所憑之證據，尚未達於
    通常一般之人均可得確信，而無合理之懷疑存在之程度，揆
    諸首揭說明，自應為被告無罪之諭知。
據上論斷，應依刑事訴訟法第301條第1項前段，判決如主文。
本案經檢察官呂永魁提起公訴，檢察官余秉甄到庭執行職務。
中　　華　　民　　國　　111 　年　　1 　　月　　14　　日
                  刑事第二庭　　法  官  何松穎
以上正本證明與原本無異。
如不服本判決應於收受送達後20日內向本院提出上訴書狀，並應
敘述具體理由。其未敘述上訴理由者，應於上訴期間屆滿後20日
內向本院補提理由書( 均須按他造當事人之人數附繕本) 「切勿
逕送上級法院」。因疫情而遲誤不變期間，得向法院聲請回復原
狀。
                                書記官  蔡宜君
中　　華　　民　　國　　111 　年　　1 　　月　　17　　日